【裁判字號】    99,裁,1197
【裁判日期】    990527
【裁判案由】    償還公費
【裁判全文】
最  高  行  政  法  院  裁  定
                                      99年度裁字第1197號
上  訴  人  甲○○
                            巷7號
被 上訴 人  中央警察大學
代  表  人  侯友宜
訴訟代理人  吳榮昌律師
上列當事人間償還公費事件，上訴人對於中華民國99年1月20日
高雄高等行政法院98年度訴字第573號判決，提起上訴，本院裁
定如下：
    主  文
上訴駁回。
上訴審訴訟費用由上訴人負擔。
    理  由
一、按對於高等行政法院判決之上訴，非以其違背法令為理由，
    不得為之，行政訴訟法第242條定有明文。依同法第243條第
    1項規定，判決不適用法規或適用不當者，為違背法令；而
    判決有同條第2項所列各款情形之一者，為當然違背法令。
    是當事人對於高等行政法院判決上訴，如依行政訴訟法第24
    3條第1項規定，以高等行政法院判決有不適用法規或適用不
    當為理由時，其上訴狀或理由書應有具體之指摘，並揭示該
    法規之條項或其內容；若係成文法以外之法則，應揭示該法
    則之旨趣；倘為司法院解釋或本院之判例，則應揭示該判解
    之字號或其內容。如以行政訴訟法第243條第2項所列各款情
    形為理由時，其上訴狀或理由書，應揭示合於該條項各款之
    事實。上訴狀或理由書如未依此項方法表明，或其所表明者
    與上開法條規定不合時，即難認為已對高等行政法院判決之
    違背法令有具體之指摘，其上訴自難認為合法。
二、緣上訴人係被上訴人學校正科69期1隊學生，並於民國93年7
    月畢業，因未能於94年12月31日前經特考及格分發任職，被
    上訴人乃依其89學年度大學部新生入學招生簡章第14點規定
    ，以95年1月18日校關字第0950000284號函請求上訴人賠償
    在學期間之全部費用新臺幣（下同）742,759元。嗣上訴人
    以經濟狀況不佳為由，向被上訴人申請以3年期間分期清償
    前開款項，被上訴人原以95年2月22日校關字第0950000805
    號函同意上訴人分36個月償還，每月償還21,000元，最後一
    個月償還7,759元，復以95年4月14日校關字第0950001865號
    函同意上訴人於尚未任職前，每期償還之金額能彈性調整，
    每月至少償還3,000元，並於3年期限內清償完畢。惟因上訴
    人分期償還116,005元後，尚餘626,754元迄未清償，被上訴
    人遂提起本件行政訴訟，經原審判決：「被告甲○○應給付
    原告新臺幣626,754元，及自民國98年9月26日起至清償日止
    ，按年息百分之五計算之利息。」上訴人不服，乃對原判決
    上訴，主張：上訴人於原審曾提出中央警察大學90學年度大
    學部新生入學招生簡章（下稱90年簡章）第14點之規定：「
    各學系學生畢業後，民國96年12月31日前仍未經特考及格，
    無法分發任職者，應賠償在校期間之全部費用。」與中央警
    察大學89學年度大學部新生入學招生簡章（下稱89年簡章）
    規定必須於94年12月31日前通過考試相較，89年簡章顯違平
    等原則及禁止差別待遇之規定，故應依程序從新從輕原則適
    用對上訴人有利之規定，原審於此未依職權調查89年簡章有
    無違反行政程序法第4條及第6條之情事，即逕依89年簡章而
    為被上訴人勝訴之判決，自有判決不備理由之違法。縱本案
    無從新從輕原則之適用，亦應依行政訴訟法第203條之規定
    ，審酌雙方當事人所主張之事實，依比例原則而重為適當給
    付金額之判決，上訴人並非自始全未擔服警職，原審未審酌
    此部分事實，逕就89年簡章規定為限縮解釋，顯有違比例原
    則而為適用法令不當。本件進入司法程序前，雙方當事人多
    次協商，被上訴人亦多次就招生簡章違反比例原則部分進行
    檢討與決議，並訂有新賠償方法，原審就此部分事實未依職
    權調查，有判決理由不備之違法。另中央警察大學臺灣警察
    專科學校畢業學生服務年限及教育費用賠償辦法亦定有比例
    賠償之辦法，原審僅以89年招生簡章與前開辦法規範目的不
    同逕為上訴人敗訴之判決，顯未依職權調查事實關係，並有
    違依論理法則及經驗法則判斷事實之規定等語。雖以該判決
    違背法令為由，惟核其上訴理由，係就原審取捨證據、認定
    事實之職權行使，指摘其為不當，並就原判決所為論斷及已
    指駁不採者，復執陳詞再為爭議，或再執非其入學年度之90
    年招生簡章以違反平等原則指摘，而非具體表明合於不適用
    法規、適用法規不當、或行政訴訟法第243條第2項所列各款
    之情形，難認對該判決之如何違背法令已有具體之指摘。依
    首開規定及說明，應認其上訴為不合法。
三、據上論結，本件上訴為不合法。依行政訴訟法第249條第1項
    前段、第104條、民事訴訟法第95條、第78條，裁定如主文
    。
中    華    民    國    99    年    5     月    27    日
                    最高行政法院第一庭
                        審判長法官  鄭  淑  貞
                              法官  黃  合  文
                              法官  鄭  小  康
                              法官  楊  惠  欽
                              法官  胡  方  新

以  上  正  本  證  明  與  原  本  無  異
中    華    民    國    99    年    5     月    28    日
                              書記官  郭  育  玎

司法院資訊處製作；財團法人民間司法改革基金會備份。
